臺灣高等法院臺南分院刑事裁定　　　　　九十三年度交抗字第三三號　　　　　Ｇ
　　　抗　告　人
　　　即受處分人　甲　○　○
右列抗告人因聲明異議案件，不服臺灣嘉義地方法院中華民國九十三年二月五日裁定
（九十二年度交聲字第二八一號）提起抗告，本院裁定如左：
      主      文
抗告駁回。
      理      由
一、抗告意旨略以：原裁定認黃許秀鳳是否無照駕駛、有無戴安全帽，與本件裁決無
    涉，但因無照駕駛對機器踏車操控不熟，在要撞上前車時沒有剎車、也未鳴笛
    示警，而抗告人的後照鏡也沒有發現黃許秀鳳，才會發生車禍，而未戴安全帽頭
    部才會受傷，當時黃許秀鳳坐在地上，外觀上看不出來有受傷，而她亦未要求送
    醫，事後治療並未發生腦震盪，而此傷是未依法戴安全帽所致；另九十三年一月
    九日檢察官開庭前就先告知抗告人要承認有罪就可予以緩起訴結案，並說如果法
    官判你有罪至少罰十六萬元云云，抗告人因生活困苦，思及無法繳那麼多錢，所
    以就承認，結果雖獲緩起訴，但外加五萬元罰款，後悔已來不及，如今若駕照被
    吊銷，連基本的生存都會產生問題，爰請求撤銷原裁定云云。
二、按汽車駕駛人，駕駛汽車肇事致人受傷或死亡，應即採取救護或其他必要措施，
    並向警察機關報告，不得駛離；違者吊扣其駕照三個月至六個月；逃逸者吊銷駕
    駛執照，道路交通管理處罰條例第六十二條第一項定有明文。再按汽車駕駛人，
    曾依第六十二條第一項之規定吊銷駕駛執照者，終身不得考領駕駛執照；同條例
    第六十七條第一項亦有明文。
三、經查：原裁定以抗告人即受處分人甲○○於九十二年十月二十六日上午十一時五
    十分許，駕駛車牌號碼ＳＴ─四一二三號自用小貨車，沿嘉義縣義竹鄉頭竹村嘉
    三十線由西往東方向行駛，駛至嘉義縣義竹鄉頭竹村嘉三十線頭竹段頭新三十三
    號電桿前，與黃許秀鳳騎乘之車牌號碼ＮＺＵ－三七三號重型機車發生車禍，致
    黃許秀鳳受有頭部外傷併腦震盪之傷害，詎抗告人於車禍發生後，竟未下車救護
    傷者，反駕車逃逸，嗣警方循線查獲，並於九十二年十月二十六日，以嘉縣警交
    字第Ｌ00000000號違規通知單舉發抗告人有「車禍肇事致人受傷逃逸」
    之違規，有舉發違反道路交通管理處罰條例事件通知單附卷可稽，且本件經嘉義
    縣警察局布袋分局移送台灣嘉義地方法院檢察署偵辦（九十二年度偵字第七三八
    三號），嗣過失傷害部分由黃許秀鳳於九十三年一月九日當庭撤回告訴，而逃逸
    部分則經抗告人於偵訊中承認犯行，此有偵訊筆錄一份附卷可佐（見原審卷第十
    五頁至第十八頁），且抗告人於警訊時業已坦承：「（問：肇事後你如何處置？
    ）我馬上下車察看對方人車有無受傷，我把她的機車牽起來，看他受傷不嚴重，
    詢問她之後，對方有要求打電話聯絡她兒子前來，我不予理會，即逕自駕車離去
    。」等語（見嘉義縣警察局嘉布警刑三字第○九二○○八二九二六號卷第一頁背
    面），被害人黃許秀鳳於警訊時亦指證：「（問：肇事後對方如何處置？）該自
    小貨車駕駛有下車查看，我蹲坐在地上，告知該自小貨車駕駛幫忙打電話聯絡我
    兒子，但該駕駛未理會我，且未經我同意，即不發一語，駕車逃走。」等語明確
    （見前揭警卷第五頁），是抗告人確有前揭駕車肇事致人受傷而逃逸之行為，至
    為灼然。並說明「永不得再考領駕駛執照」係道路交通管理處罰條例第六十七條
    第一項，就汽車駕駛人因有違反道路交通管理處罰條例第六十二條第一項規定之
    違規行為，經裁處吊銷駕駛執照後之相關規定，非屬裁罰範圍；至於抗告人事後
    與黃許秀鳳達成和解，故而終身不得考照之處分實屬過重一節，此係立法妥適與
    否之問題，非法院所得審究；且「凡因而逃逸者，吊銷其駕駛執照後，對於吊銷
    駕駛執照之人已有回復適應社會能力或改善可能之具體事實者，是否應提供於一
    定條件或相當年限後，予肇事者重新考領駕駛執照之機會」之事，已由司法院大
    法官會議以釋字第五三一號責令有關機關應就相關規定一併儘速檢討；至於案發
    當時，黃許秀鳳騎乘機車是否為無照駕駛，有無頭戴安全帽，乃其自己是否負有
    過失責任之與有過失問題，與抗告人之行為是否符合前揭道路交通管理處罰條例
    第六十二條第一項之規定無涉，因認原處分機關依道路交通管理處罰條例第六十
    二條第一項規定裁處吊銷抗告人駕駛執照之處分，核無違誤，而裁定駁回抗告人
    之異議。本院經核原裁定於法並無違誤，抗告意旨仍執前詞，指摘原裁定不當，
    為無理由，應予駁回。
四、爰依刑事訴訟法第四百十二條，裁定如主文。
中    華    民    國      九十三      年      三      月      十一      日
                                  臺灣高等法院臺南分院刑事第二庭
                                      審判長法官  葉    居    正
                                            法官  莊    俊    華
                                            法官  林    勝    木
右正本證明與原本無異。
不得再抗告。
                                      法院書記官  吳    秋    賢
中    華    民    國      九十三      年      三      月      十二      日
